【裁判字號】    97,財管,18
【裁判日期】    971230
【裁判案由】    指定遺產管理人
【裁判全文】
臺灣苗栗地方法院民事裁定              97年度財管字第18號
聲  請  人  全安泰事業股份有限公司
法定代理人  甲○○
代  理  人  林正和律師
上列聲請人聲請選任被繼承人乙○○遺產管理人事件，本院裁定
如下：
    主  文
聲請駁回。
聲請程序費用新臺幣壹仟元由聲請人負擔。
    理  由
一、本件聲請意旨略以：苗栗縣後龍鎮○○段908 地號土地登記
    所有人為乙○○，其土地登記簿上記載之地址為「苗栗縣後
    龍鎮後龍里」，惟依戶政機關查復稱：乙○○於日據時代已
    死亡，其育有2 子蔡東河、蔡敦城，蔡東河生有1 子，惟均
    查無身分證字號，故乙○○有無繼承人並不明。聲請人於96
    年間取得政府特許於苗栗縣後龍鎮○○段等67筆土地，面積
    28 4899.47公頃之地區，擬投資興建及經營管理「苗栗縣福
    祿壽殯葬園區」BOO 案，範圍涵蓋上開同段908 地號之目前
    無人繼承之土地，上開土地有無繼承人將影響聲請人上開BO
    O 案之投資興建及全苗栗縣民之廣大利益，聲請人係屬民法
    第1178條第2 項之利害關係人，爰聲請鈞院選任遺產管理人
    並為公示催告程序等語。
二、按繼承開始時，繼承人有無不明而不能依民法第1177條選定
    遺產管理人時，得由利害關係人或檢察官聲請法院選任之，
    民法第1178條第2 項定有明文。故除檢察官外，僅在法律上
    有利害關係之人得聲請法院選任遺產管理人。本件聲請人主
    張其業已聲請苗栗縣政府准許在苗栗縣後龍鎮○○段等67筆
    土地投資興建及經營管理「苗栗縣福祿壽殯葬園區」BOO 案
    ，故據其提出上開BOO 投資案之營運計畫及申請契約書各1
    份為佐。惟依其提出營運計畫中之土地使用清冊所示67筆土
    地中並未包含登記為乙○○所有之同段908 地號土地，亦即
    上開908 地號土地並未經政府核准列入上開BOO 案開發範圍
    ，聲請人主張本件BOO 案範圍涵蓋上開908 地號土地，其為
    利害關係人云云，已有誤會。又本院於97年11月27日調查時
    就上開問題（即聲請人依法對該土地登記所有人乙○○或其
    繼承人得主張何種私法上之權利）詢問聲請人，聲請人雖陳
    稱：上開908 地號土地為其等所有之909 地號土地包圍著，
    開發過程中可能會牽涉到環境評估及水土保持，需該土地所
    有人的同意書，關於利害關係一節，其另具狀連同乙○○光
    復後戶籍資料一併陳報等語。惟聲請人於同年12月22日具狀
    提出戶籍登記申請書、蔡東河全戶戶籍謄本及苗栗縣後龍鎮
    戶政事務所函釋明乙○○於其子蔡東河光復後之35年初次設
    籍登記申請時已死亡及其子女之資料外，並未就其為利害關
    係人一節為陳述及釋明。本件既無證據足以證明聲請人與乙
    ○○所有之上開908 地號土地遺產有何利害關係，亦即其業
    釋明其為利害關係人，則其尚無權依上開聲請法院選任遺產
    管理人。是本件聲請於法尚有未合，應予駁回。
三、依非訟事件法第21條第1項前段，裁定如主文。
中    華    民    國    97    年    12    月    30    日
                  家事法庭法  官  潘進順
以上正本係照原本作成。
如不服本裁定應於送達後10日內向本院提出抗告狀，並繳納抗告
費新臺幣1,000元。
                          書記官  陳俊偉
中    華    民    國    97    年    12    月    31    日


司法院資訊處製作；財團法人民間司法改革基金會備份。
